臺灣彰化地方法院民事判決　　　　　　　　　　　　　　九十一年度訴字第八六號
　　原　　　告　庚○○
　　被　　　告　癸○○
　　訴訟代理人　戊○○
　　被　　　告　壬○○○
　　訴訟代理人　辛○○
　　被　　　告　子○○
　　　　　　　　甲○○
　　　　　　　　己○○
　　　　　　　　丙○○
　　訴訟代理人　丑○○
　　　　　　　　丁○○
　　被　　　告　乙○○
　　訴訟代理人　戊○○
右當事人間請求分割共有物事件，本院判決如左：
    主      文
被告己○○、丑○○、丁○○、丙○○、乙○○應就其被繼承人李鑾鎗之遺產即坐落
彰化縣田尾鄉○○段打簾小段第四九六─一地號、地目旱、面積０．０八六０公頃，
應有部分一００００分之一五八四之土地辦理繼承登記。
兩造共有前項土地應予原物分割，其分割方法如附圖所示編號Ａ部分、面積０．０一
六七公頃，分歸被告甲○○取得；編號Ｂ部分、面積０．０一一二公頃，分歸原告取
得；編號Ｃ部分、面積０．０一二九公頃，分歸被告己○○、丑○○、丁○○、丙○○、乙○○共同取得，並維持公同共同；編號Ｄ部分、面積０．０二０四公頃，分歸
被告壬○○○取得；編號Ｅ部分、面積０．０一０二公頃，分歸被告子○○取得；編
號Ｆ部分、面積０．０一０二公頃，分歸被告癸○○取得；編號Ｇ部分、面積０．０
０四四公頃，為私設道路，供公眾通行使用，並由各共有人按其應有部分比例或應繼
分繼續維持共有。
訴訟費用由兩造各按其應有部分比例或應繼分各自負擔。
    事      實
甲、原告方面：
  一、聲明：除訴訟費用之裁判外，餘如主文所示。
  二、陳述：
    (一)坐落彰化縣田尾鄉○○段打簾小段第四九六─一地號、地目旱、面積０．０
        八六０公頃之土地為原告及被告癸○○、壬○○○、子○○、庚○○、甲○○與被告己○○、丑○○、丁○○、丙○○、乙○○ (下稱被告己○○等五
        人) 之被繼承人李鑾鎗所共有，原告應有部分一００００分之一三七九、被
        告癸○○應有部分八分之一、被告壬○○○應有部分四分之一、被告子○○
        應有部分八分之一、被告甲○○應有部分一００００分之二０三七、李鑾鎗
        應有部分一００００分之一五八四。兩造間就系爭土地並未訂有不分割之特
        約，依物之使用目的亦無不能分割之情形，原告屢次協商分割，均不能達成
        分割之協議，爰依民法第八百二十三條第一項規定請求裁判分割系爭土地。
    (二)系爭土地原共有人李鑾鎗已於起訴後之民國  (下同)九十年十二月三十日死
        亡，被告己○○等五人均為李鑾鎗之法定繼承人，迄今尚未辦理繼承登記，
        而分割共有物之性質為處分行為，自應辦理繼承登記後始得分割，爰請求命
        被告己○○等五人承受訴訟，並就李鑾鎗就系爭土地之應有部分一００００
        分之一五八四辦理繼承登記。
    (三)對被告抗辯之陳述：
        同意依被告丁○○提出如附圖所示之分割方案辦理分割。
  三、證據：提出土地登記謄本一件、地籍圖謄本一件及戶籍謄本五件為證。
乙、被告癸○○、甲○○、壬○○○、己○○、丑○○、丁○○、丙○○、乙○○方
    面：
  一、聲明：原告之訴駁回，訴訟費用由原告負擔。
  二、陳述：同意分割，並同意依附圖之方案分割。
丙、被告子○○方面：
    被告受合法通知，未於言詞辯論期日到場，亦未提出書狀作何聲明或陳述。
丁、本院依職權囑託彰化縣北斗地政事務所指派測量員會同本院及兩造勘測系爭土地
    ，並繪製複丈成果圖到院。
    理      由
甲、程序方面：
一、本件被告子○○受合法通知，未於最後言詞辯論期日到場，核無民事訴訟法第三
    百八十六條各款所列情形，爰依原告之聲請，由其一造辯論而為判決。
二、按當事人死亡者，訴訟程序在有繼承人承受其訴訟以前當然停止，民事訴訟法第
    一百六十八條定有明文。又  (民事訴訟法)第一百六十八條所定之承受訴訟人，
    於得為承受時，應即為承受之聲明。他造當事人，亦得聲明承受訴訟。同法第一
    百七十五條設有規定。本件系爭土地原共有人李鑾鎗於起訴後之九十年十二月三
    十日死亡，被告己○○等五人均為其法定繼承人乙節，有原告提出戶籍謄本五件
    足憑。嗣原告於九十一年二月十五日具狀向本院聲明由被告己○○等五人承受訴
    訟，依首揭法條規定，核無不合，應予准許，先予敘明。
乙、得心證之理由
一、查各共有人，得隨時請求分割共有物。又共有物之分割方法，不能協議決定者，
    法院得因任何共有人之聲請，命為原物分配於各共有人。民法第八百二十三條第
    一項及第八百二十四條第二項第一款分別設有明文。本件原告主張系爭土地為兩
    造所共有，原告應有部分一００００分之一三七九、被告癸○○應有部分八分之
    一、被告壬○○○應有部分四分之一、被告子○○應有部分八分之一、被告甲○○應有部分一００００分之二０三七、被告己○○等五人之被繼承人李鑾鎗應有
    部分一００００分之一五八四，而兩造間就系爭土地並未訂有不分割之特約，依
    物之使用目的亦無不能分割之情形，屢經協商均不能達成分割之協議之事實，已
    據其提出土地登記謄本一件、地籍圖謄本一件及戶籍謄本五件各在卷為憑，核屬
    相符，亦為被告癸○○、甲○○、壬○○○、己○○、丑○○、丁○○、丙○○
    、乙○○等人一致不爭執，而被告子○○受合法通知，竟拒不到庭陳述或提出書
    狀答辯，本院無從斟酌其意見，是原告之主張自堪信為真實。從而原告基於共有
    人之共有物分割請求權訴請裁判分割系爭土地，依首揭法條規定，洵屬正當，應
    予准許。
二、次按民法第七百五十九條規定：「因繼承、強制執行、公用徵收或法院之判決，
    於登記前已取得不動產物權者，非經登記，不得處分其物權。」本件為分割共有
    物事件，性質上屬物權之處分行為，而系爭土地之原共有人李鑾鎗既於起訴後之
    九十年十二月三十日死亡，被告己○○等五人均為其法定繼承人，迄未就其被繼
    承人李鑾鎗在系爭土地應有部分一００００分之一五八四之共有權利辦理繼承登
    記乙節，已據原告陳明在卷，並提出戶籍謄本五件為證，亦為被告己○○等五人
    一致不爭執，則被告己○○等五人依民法繼承規定雖於李鑾鎗死亡時已取得系爭
    土地應有部分一００００分之一五八四之共有權利，惟依前開法條規定，非經被
    告己○○等五人就系爭土地之前揭應有部分辦理繼承登記，系爭土地即無從分割
    ，故原告主張被告己○○等五人應就其被繼承人李鑾鎗在系爭土地應有部分一０
    ０００分之一五八四辦理繼承登記，核無不合，併准許之。
三、又系爭土地之地目為旱，地勢平坦，地形呈東西狹長之不規則形，而系爭土地之
    西側建有鐵皮屋二間，為原告所有，東側建有加強磚造二層樓房乙棟，為被告壬○○○所有，其餘空地目前種植花木使用等情，業據本院依職權囑託彰化縣北斗
    地政事務所指派測量員於九十一年四月三十日上午會同本院及兩造勘測系爭土地
    屬實，製有勘驗筆錄及現場略圖在卷足憑，並命測量員繪製複丈成果圖到院供參
    。另系爭土地究應如何分割，始符合公平原則及兩造之最佳利益，兩造在本院審
    理過程雖就分割方案分別提出不同意見，惟如附圖所示之分割方案乃絕大多數共
    有人之共識─除未到場之被告子○○外，已為原告及其餘被告一致同意依該方案
    辦理分割  (參見九十一年十月十六日言詞辯論筆錄)，故本院認為如附圖所示之
    分割方案應符合兩造之最佳利益，爰諭知系爭土地之分割方法如主文第二項所示
    。
四、再本件為分割共有物事件，被告等人在訴訟過程對系爭土地分割方法提出不同意
    見，均屬伸張或防衛權利所必要，若令被告等人負擔訴訟費用之全部，顯非事理
    之平，爰依民事訴訟法第八十一條第二款規定，命勝訴當事人之原告負擔訴訟費
    用之一部，故諭知訴訟費用之負擔如主文第三項所示。
丙、結論：本件原告之訴為有理由，並依民事訴訟法第三百八十五條第一項前段、第
    七十八條、第八十一條第二款，判決如主文。
中　　　華　　　民　　　國　　九十一　　年　　　十　　　月　 　三十 　　日
                                    臺灣彰化地方法院民事第一庭
                                        法　　　官　  林    金    灶
右為正本係照原本作成。
如對本判決上訴，應於判決送達後二十日內向本院提出上訴狀。
中　　　華　　　民　　　國　　九十一　　年　　　十　　　月　 　三十 　　日
                                        法院書記官　  莊    何    江
